【裁判字號】    89,自,1110
【裁判日期】    900425
【裁判案由】    詐欺
【裁判全文】
臺灣臺北地方法院刑事裁定                        八十九年度自字第一一一號
    自  訴  人  丙○○
    代  理  人  楊佳璋律師
    被      告  乙○○
    選任辯護人  陳麗真
    被      告  甲○○
右列被告因詐欺案件，經自訴人提起自訴，本院裁定如左：
    主  文
自訴駁回。
    理  由
一、本件自訴意旨如附件自訴狀所載。
二、按法院或受命推事於自訴案件第一次審判期日前，訊問自訴人、被告及蒐集或調
    查證據結果，如認案件有刑事訴訟法第二百五十二條至第二百五十四條之情形者
    ，得以裁定駁回其自訴，同法第三百二十六條第三項、第一項定有明文。次按事
    實之認定應憑證據，如未能發現相當證據，或證據不足以證明，自不能以推測或
    擬制之方法，為裁判基礎（最高法院四十年臺上字第八六號判例參照）。再告訴
    人之告訴（自訴人亦同），本以使被告受刑事訴追為目的，故其陳述是否與事實
    相符，自應調查其他證據，以資審認，苟其所為攻擊之詞，尚有瑕疵，則在此瑕
    疵未予究明以前，即不能遽採為斷罪之基礎（最高法院六十九年臺上字第一五三
    一號判例參照）。又刑法第三百三十九條第一項詐欺罪之成立，以意圖為自己或
    第三人不法之所有，以詐術使人將本人或第三人之物交付為要件，若無詐欺故意
    ，則不得遽以該罪相繩（最高法院四十六年臺上字第二六０號判例）。又不動產
    買賣尚未為物權移轉登記者，固不生物權移轉之效力。惟當事人若已就標的物及
    其價金互相同意，則其買賣之債權契約即為成立，買受人對出賣人自有請求交付
    不動產之權利，此觀民法第三百四十五條、第三百四十八條第一項之規定甚明。
    土地所有權移轉登記，與土地之交付係屬兩事，前者為所有權生效要件，後者為
    收益行使要件，行使土地之收益權，應以先經交付為前提。不動產所有權之移轉
    ，不以交付該不動產為其效力發生要件，不動產之買受人雖未受交付，而依物權
    法之規定，出賣人移轉所有權於買受人之法律行為已生效力者，自不能因買受人
    尚未交付即謂其所有權未曾取得。不動產所有權既移轉登記予買受人，則買受人
    取得該不動產所有權，出賣人喪失所有權，而仍占有買賣標的物，應難認為有正
    當權源之占有，故買受人除依據買賣契約請求出賣人交付外，並得本於所有權請
    求交付，此時為本於買賣契約之請求權及本於所有權之物上請求權競合，買受人
    可選擇其一而行使（最高法院四十四年度台上字第二六六號、五十九年度台上字
    第一五三四號、四十二年度台上字第一三三０號、五十六年度台上字第二八三八
    號判例參照）
三、訊據被告乙○○、甲○○堅詞否認有何詐欺犯行，被告甲○○辯稱：其與自訴人
    訂定車位買賣契約，自訴人向其購買五十二個停車位，因自訴人尚未交付尾款新
    台幣（下同）一百萬元，所以未交付車位，其沒有詐欺等語。被告乙○○辯稱：
    因為自訴人尚有尾款一百萬元未支付，且其已於民國八十八年九月十七日與自訴
    人辦理點交車位，但點交當時被告甲○○認為自訴人沒有完全給付價款，故要求
    暫不要交付，經協商自訴人與其簽立租賃契約，以其個人名義向自訴人租用車位
    ，並當場訂立契約，事後其有寫存證信函告訴自訴人，要求自訴人補足一佰萬元
    ，惟自訴人乃未依約給付尾款，其則終止租約，前後共租了二個月，其給付六十
    多萬元租金（四個月的租金加上押租金），之後自訴人又將車位租給吳英府，其
    無詐欺等語。自訴人與被告乙○○、甲○○間對於民國八十八年一月十日簽訂坐
    落台北市○○區○○段一小段二三七地號上之「富驛長安城停車塔」車位買賣契
    約，約定由自訴人向友協開發有限公司（下稱友協公司）購買五十二個停車位，
    議訂每個車位一百三十五萬元，合計總價七千零二十萬元，自訴人已於簽約後交
    付買賣價金六千九百二十萬元，友協公司亦依約將五十二個車位之所有權移轉給
    自訴人等事實，為二造所不爭執，並有自訴人所提出之不動產買賣契約書在卷可
    按，惟自訴人指述被告乙○○係友協公司之董事、被告甲○○係該公司之總經理
    ，於收受其所交付之價金六千九百二十萬元後，遲至八十九年十一月二十日仍未
    依約第四條規定「每個車位付清價款之日起由乙方（賣方）按簽約時之現狀點交
    占予甲方（自訴人）」將車位點交予自訴人，且被告等仍然按日出租營利，被告
    乙○○於八十八年十月五日在自訴人不知情之情況下，將友協公司董事變更登記
    為吳維煌，因認被告二人有共同詐欺犯行云云。惟查，自訴人於車位所有權移轉
    登記後，已於八十八年九月十七日以其為負責人之鵬麒實業有限公司（下稱鵬麒
    公司）與被告乙○○，簽訂停車位租賃經營管理契約，將所購買之停車位出租予
    被告乙○○管理使用，並收取租金以代交付，且上開契約終止後，自訴人復將所
    購入之停車位，於八十八年十一月二十日出租予訴外人吳英府，並按月收取租金
    等事實，均為自訴人所不否認，並有卷附之「富驛長安城停車塔租賃經營管理契
    約書」可稽，自訴人即於八十八年九月十七日起將停車位出租與被告乙○○以代
    交付，並已經使用收益（收取租金），故自訴人於自訴狀中所指述，被告等遲至
    八十九年十一月二十日仍未依約交付停車位之情即非事實。至於自訴人認為被告
    等應於八十八年一月間即應交付停車位，其間因被告等遲延交付停車位所受之損
    害，業經自訴人對被告提起民事訴訟請求損害賠償，有卷附之民事判決可按，被
    告等人亦以自訴人尾款未付清為由提出抗辯，綜上，自訴人所述被告詐欺等事實
    尚無法證明，自訴人亦不能僅憑被告乙○○，將友協公司董事變更登記為吳維煌
    即認被告乙○○於簽訂買賣車位時即有詐欺之故意，此外復查無其他積極之證據
    ，足認被告乙○○、甲○○有何詐欺犯行，自訴人縱使能證明被告等人有給付遲
    延致其受有財產上之損害，此乃民事爭執，自訴人自可循民事訴訟請求被告等賠
    償其損害，依上開規定及說明，尚與刑法上之詐欺罪責之構成要件有間，犯罪嫌
    疑應有不足，其自訴應予駁回。
據上論斷，應依刑事訴訟法第三百二十六條第三項、第二百五十二條第十款，裁定如
主文。
中    華    民    國      九十        年    四      月      二十五      日
                                      臺灣臺北地方法院刑事第九庭
                                          法  官  王  綽  光
右正本證明與原本無異。
如不服本裁定，應於送達後五日內，向本院提出抗告狀。
                                          書記官  潘  惠  梅
中    華    民    國      九十        年    四      月      二十六      日


司法院資訊處製作；財團法人民間司法改革基金會備份。
